【裁判字號】    97,台上,2276
【裁判日期】    970529
【裁判案由】    違反毒品危害防制條例
【裁判全文】
最高法院刑事判決            九十七年度台上字第二二七六號
上  訴  人  台灣高等法院高雄分院檢察署檢察官
上  訴  人
即  被  告  甲○○
                    （
            乙○○
上列上訴人等因被告等違反毒品危害防制條例案件，不服台灣高
等法院高雄分院中華民國九十七年三月十九日第二審判決（九十
六年度上訴字第一九六０號，起訴案號：台灣高雄地方法院檢察
署九十六年度偵字第五二五四號），提起上訴，本院判決如下：
    主  文
原判決撤銷，發回台灣高等法院高雄分院。
    理  由
本件原判決撤銷第一審之科刑判決，改判論處上訴人即被告（下
稱被告）甲○○共同販賣第三級毒品六罪刑；又犯販賣第三級毒
品罪刑；論處上訴人即被告（下稱被告）乙○○共同販賣第三級
毒品六罪刑；固非無見。
惟查：(一)、審理事實之法院，對於案內與待證事實有重要關係，
而屬依法應予調查之證據，茍未依法調查或雖已調查而未調查明
白，即與證據未經調查無異，如率行判決，其判決當然為違背法
令。又證據之證明力，固屬於法院判斷之自由，但不得違背經驗
法則與論理法則，如其判斷仍存有疑竇，則在應予調查之證據究
明釐清前，尚難遽採為被告有利或不利之認定。甲○○於警詢時
稱其於民國九十五年十二月從台北南下高雄，租住在高雄市新興
區○○○路六五號八樓之十六房屋（見警卷第七頁）；乙○○於
檢察官偵查時亦稱甲○○是九十五年十二月底住在被警查獲地方
（指前址）；證人即購毒者林金樺於警詢時稱伊在高雄市麗緻酒
店認識綽號「阿弟」之男子，從九十五年十一月至十二月底向「
阿弟」之男子購買第三級毒品Ｋ他命總計有十多次，每次購買二
小包，價格約新台幣一千至二千元，皆撥打「阿弟」之行動電話
；並指認綽號「阿弟」者為乙○○。然未言及向甲○○購買或甲
○○有如何參與販賣之情形（見一審卷第六五、六六、七０頁）
。如果均無訛，原判決認定甲○○於九十六年一月南下租屋為販
毒行為，不僅認定之時間與卷內前開筆錄資料不符，復未說明其
憑以認定之依據，難謂無理由矛盾及理由欠備之違誤。又茍甲○
○於九十五年十二月南下高雄之前均在台北，如何自九十五年十
一月間起即與在高雄市之乙○○共同販賣第三級毒品Ｋ他命及一
粒眠予林金樺？是否林金樺僅向在高雄市之乙○○一人購買？均
非無疑，原審未予釐清論明，遽認被告二人自九十五年十一月起
共同販賣Ｋ他命予綽號「梅子」之林金樺六次，其調查職責亦有
未盡。(二)、林金樺於警詢中指證向乙○○購買Ｋ他命之陳述，屬
傳聞證據，其證詞攸關被告等犯罪起迄時間、犯罪次數、犯意聯
絡等事實之認定，第一審認有必要而傳喚林金樺於九十六年七月
二十三日審判期日到庭作證，林金樺到庭後以恐因陳述致自己受
刑事追訴而拒絕證言，為第一審審判長所准許（見一審卷第一六
九、一七０頁），致未給予被告等詰問之機會。然林金樺僅涉施
用第三級毒品，依毒品危害防制條例之規定，並無刑責可言，亦
即無受刑事訴追之危險，似不得依刑事訴訟法第一百八十一條規
定拒絕證言，第一審准予拒絕證言尚有未合。又依卷附法務部入
出境資訊連結作業表記載，林金樺之前有多次出境紀錄，但均有
回國入境紀錄，且第一審傳喚作證時，亦曾到庭但拒絕證言。是
林金樺雖於九十七年二月十五日出國，致原審通知其於九十七年
三月五日到庭作證之通知書無法在九十七年二月二十六日以郵務
送達方式送達遭退回，能否因而認其已無回國之意，現所在不明
，亦非無疑。原審未依被告等聲請再予傳喚作證，給予對質、詰
問之機會，遽以林金樺自九十七年二月十五日出境到大陸，迄原
審審理時尚無返國之入境紀錄，謂其所在不明，認其未經詰問屬
傳聞證據之警詢筆錄有證據能力，而採為認定被告等有六次共同
販賣第三級毒品Ｋ他命之主要證據，難謂與證據法則無違。(三)、
甲○○於原審供稱扣案手機是伊所有，晶片是跟別人借的，並非
以其名義申請等語（見原審卷第六九頁）。又依卷附和信電訊股
份有限公司函送之資料記載，0000000000號門號行動
電話於被告等犯罪期間之申請使用者為「MENCHI E LICUANE」（
見原審卷一五七頁），原判決謂0000000000號行動電
話SIM 卡係甲○○所有，予以宣告沒收，亦與前開卷證資料有不
相符合之矛盾。(四)、原判決謂其附表二編號九帳單「六十三頁」
（警卷三十七、三十八、三十九、四十一、四十三、四十六頁記
載「梅子」之帳號），均係甲○○所有，並供被告二人共同販賣
第三級毒品所用之物，均依毒品危害防制條例第十九條第一項規
定宣告沒收，不僅與其附表二編號九謂「附在警卷三十七、三十
八、三十九、四十一、四十三、四十六頁中記載有『梅子』帳單
陸紙」等記載不符，且與警卷各該頁所附之帳單數目不盡相符，
難謂無理由矛盾之違誤。究竟應沒收幾張帳單？原審未予釐清論
明，亦有未合。(五)、數罪併罰宣告多數沒收者，併執行之，刑法
第五十一條第九款規定甚明。原判決主文第二項諭知：「甲○○
共同販賣如附表一編號一至六所示第三級毒品陸罪；各處如附表
一所示之刑（均含沒收及販賣所得）；又犯販賣如附表一編號七
所示之第三級毒品罪，處如附表一編號七所示之刑（含沒收）」
。第三項諭知「乙○○共同販賣如附表一編號一至六所示第三級
毒品陸罪；各處如附表一所示刑（均含沒收及販賣所得）」。然
其附表各編號沒收欄內之從刑，均無沒收原判決附表二編號六所
示甲○○所有0000000000號行動電話之記載，原判決
關於被告二人定應執行刑部分卻將扣案如其附表二編號六所示之
物（即甲○○所有0000000000號行動電話）一併諭知
沒收，致所定應執行刑諭知沒收各罪未宣告沒收之該行動電話，
難謂無判決不適用法則之違背法令。檢察官及被告二人上訴意旨
分別指摘原判決不當，尚非全無理由，應認有撤銷原判決發回更
審之原因。至原判決說明對被告二人不另為無罪之諭知部分，基
於審判不可分原則，併予發回更審。另檢察官起訴書犯罪事實欄
雖指被告二人自九十六年二月一日起「連續」販賣第三級毒品「
一粒眠」供綽號「娃娃」、「四哥」等多人施用，然又以被告二
人多次販賣之犯行，犯意各別，行為互殊，訴請分論併罰，公訴
意旨對此部分是否以裁判上一罪起訴？如認該部分之犯罪不能證
明是否應為無罪之諭知？更審時宜注意釐清論明，附此敘明。
據上論結，應依刑事訴訟法第三百九十七條、第四百零一條，判
決如主文。
中    華    民    國  九十七  年    五    月  二十九  日
                      最高法院刑事第九庭
                          審判長法官  洪  文  章
                                法官  王  居  財
                                法官  郭  毓  洲
                                法官  黃  梅  月
                                法官  邱  同  印
      本件正本證明與原本無異
                                      書  記  官
中    華    民    國  九十七  年    六    月    三    日
                                                 H


司法院資訊處製作；財團法人民間司法改革基金會備份。
